【裁判字號】    98,上訴,49
【裁判日期】    980508
【裁判案由】    違反毒品危害防制條例
【裁判全文】
臺灣高等法院花蓮分院刑事判決          98年度上訴字第49號
上  訴  人
即  被  告  甲○○
指定辯護人  黃健弘律師
上列上訴人因違反毒品危害防制條例案件，不服中華民國97年12
月10日臺灣花蓮地方法院97年度訴字第357號第一審判決（起訴
案號：臺灣花蓮地方法院檢察署97年度偵字第3018號；移送併案
審理案號：98年偵字第1159號），提起上訴，本院判決如下：
    主  文
上訴駁回。
    事實及理由
一、本案經本院審理結果，認第一審以被告甲○○販賣第一級毒
    品，累犯，判處有期徒刑15年6月，認事用法並無不當，量
    刑亦稱妥適，應予維持，並引用第一審判決書關於被告販賣
    第一級毒品部分記載之事實、證據及理由。又原審判決附表
    編號一至四部分之犯行，業經被告撤回上訴，不在本院審理
    範圍，附此敘明。
二、被告就販賣第一級毒品罪部分上訴，上訴意旨略以：被告及
    選任辯護人於原審均表示請求傳喚本件證人乙○○到庭訊問
    ，且該證人之證述為認定本件犯罪事實所必要之重要證據，
    確有調查之必要，然原審竟未行傳喚之，且於判決理由未就
    不予傳喚之理由詳加敘明，自有應於審判期日調查之證據未
    予調查之違法，及判決理由不備之違誤，且對事實之確定及
    被告訴訟防禦之行使，均有影響，誠難謂為適法之判決；又
    被告並無販賣第一級毒品予乙○○，被告雖曾於電話中答應
    幫乙○○調貨，惟當日並未與乙○○碰面，未收取金錢，亦
    未交付毒品，自難以販賣第一級毒品罪相繩；又原審判決援
    用監聽譯文，僅可證明兩人曾相約碰面，無從證明本件販賣
    第一級毒品罪攸關「收取金錢」、「交付毒品」等節之犯罪
    事實，不足為補強之證據；又證人乙○○於警詢及偵查中之
    陳述核屬審判外之陳述，且陳述被告販賣毒品，或可減輕己
    身之刑責，其陳述未必真實，是原審未傳訊證人乙○○到庭
    作證，尚不足據以認定被告本件販毒之犯行云云。
三、惟查：
（一）按被告以外之人於偵查中向檢察官所為之陳述，除顯有不
      可信之情況者外，得為證據，刑事訴訟法第159條之1第2
      項定有明文。偵查中對被告以外之人所為之偵查筆錄，性
      質上本屬傳聞證據，惟現階段刑事訴訟法規定檢察官代表
      國家偵查犯罪、實施公訴，依法其有訊問被告、證人及鑑
      定人之權，證人、鑑定人且須具結，而實務運作時，檢察
      官偵查中向被告以外之人所取得之陳述，原則上均能遵守
      法律規定，不致違法取供，其可信度極高。職是，被告以
      外之人前於偵查中之證述，除反對該項供述得具有證據能
      力之一方，已釋明「顯有不可信之情況」之理由外，不宜
      以該證人未能於審判中接受他造之反對詰問為由，即遽指
      該證人於偵查中之陳述不具證據能力。本件證人乙○○就
      其於檢察官偵查中所為之陳述，未曾提及檢察官在偵查時
      有不法取供之情形，並無上開供述有顯不可信之情況，依
      上說明，其於偵查中之證言自有證據能力。又該證人業經
      本院傳喚到庭作證，並經檢察官及被告或其辯護人行使詰
      問權，而上開偵訊筆錄亦經本院於審判程序依法對被告提
      示並告以要旨，被告詰問權之欠缺既已補正，則被告及指
      定辯護人爭執證人乙○○於偵訊時所為之陳述為傳聞證據
      ，無證據能力云云，要無可採。
（二）至被告認證人乙○○於偵查中所為向被告購買海洛因之不
      利被告陳述，係欲減輕自身刑責，其陳述未必真實云云，
      惟查，證人乙○○雖因施用第一級毒品而於97年3月31日
      遭起訴及於97年6月19日經臺灣花蓮地方法院97年訴字第
      130號判決判處有期徒刑七月確定，有卷附之乙○○臺灣
      高等法院被告前案紀錄表及判決書1份可參（本院卷第92
      頁、94頁），然其係於97年5月11日、7月1日在警詢及偵
      查中供出其毒品來源為被告，亦有各該筆錄可據，斯時乙○○上開案件業經起訴及判決，已無減刑之可能，何況依
      花蓮地方法院97年訴字第130號判決內容所載，亦無乙○○要求減刑之陳述，是被告上開所辯為子虛烏有之詞，不
      足採信。
（三）又證人乙○○於偵查中已具結證述其向被告購買第一級毒
      品海洛因綦詳（見偵卷第22-26頁），其雖於本院翻異前
      詞改口結證稱：那天電話中有說好要見面，我在那裡等，
      但被告不知何原因沒來；該通電話印象中並沒有完成交易
      ；偵查中之證述係因被抓當天尚有毒癮，迷迷糊糊的，現
      在回想起來應是沒有交易成功云云（見本院卷第76-78頁
      ），顯與偵查之證述迥異，參以證人乙○○於偵查中，就
      其所持手機之門號係何人所使用及持以與被告電話通聯之
      內容為何、交易地點、交易金額及實際付款金額等節陳述
      具體詳細，復稽其當時所處情境，依筆錄之記載，並無何
      精神狀況不佳或毒癮發作致影響其自由陳述之情，況證人
      乙○○上揭偵查中之證述，係於案發日（民國96年12月15
      日）後6個月餘（即97年7月1日）所陳，而於本院之證述
      係於案發日後1年又3個月餘（即98年4月9日），衡情先前
      所為之陳述較為接近事實發生之時點，應較少權衡利害得
      失或受被告干預誘導，自較之事後翻異之詞為可信，且所
      述內容，尚有通訊監察譯文可資佐證，故證人乙○○事後
      於本院之上開證述，明顯有配合被告供述之情形，顯係事
      後迴護被告之詞，難以採信。原審綜合上述事證，認被告
      有販賣第一級毒品海洛因之犯行，並無違誤，被告上訴仍
      執前詞否認犯行，為無理由，應駁回之。另檢察官移送併
      案審理部分，與上揭起訴之部分屬於同一事實，基於審判
      不可分，本院自應併予審究，附此敘明。
四、證人乙○○在偵查中具結後證述確有向被告購買第一級毒品
    海洛因並交易完成之事實，卻於本院結證稱未完成交易，前
    後截然不同，已有偽證罪嫌，應由檢察官依法偵辦，併予敘
    明。
據上論結，應依刑事訴訟法第368條、第373條，判決如主文。
本案經檢察官丙○○到庭執行職務。
中    華    民    國    98    年     5    月    8     日
                         審判長法  官   謝志揚
                               法  官   劉雪惠
                               法  官   林鳳珠
以上正本證明與原本無異。
如不服本判決，應於收受送達後10日內向本院提出上訴書狀，其
未敘述理由者，並得於提起上訴狀後10日內向本院補提理由書（
均須按他造當事人之人數附繕本「切勿逕送上級法院」。
中    華    民    國    98    年    5     月    8     日
                               書記官   徐文彬
附錄    本判決論罪科刑法條：
毒品危害防制條例第4條：
製造、運輸、販賣第一級毒品者，處死刑或無期徒刑；處無期徒
刑者，得併科新臺幣1千萬元以下罰金。
製造、運輸、販賣第二級毒品者，處無期徒刑或7年以上有期徒
刑，得併科新臺幣7百萬元以下罰金。
製造、運輸、販賣第三級毒品者，處5年以上有期徒刑，得併科
新臺幣5百萬元以下罰金。
製造、運輸、販賣第四級毒品者，處3年以上10年以下有期徒刑
，得併科新臺幣3百萬元以下罰金。
製造、運輸、販賣專供製造或施用毒品之器具者，處1年以上7
年以下有期徒刑，得併科新臺幣1百萬元以下罰金。
前五項之未遂犯罰之。
附件：
臺灣花蓮地方法院刑事判決       97年度訴字第357號
公  訴  人  臺灣花蓮地方法院檢察署檢察官
被      告  甲○○  男  54歲（民國○○年○月○○日生）
                    身分證統一編號：Ｚ000000000號
                    住花蓮縣壽豐鄉○○村○○街75之1號
                    （現於臺灣花蓮監獄另案執行中）
選任辯護人  籃健銘律師
上列被告因毒品危害防制條例案件，經檢察官提起公訴（97年度
偵字第3018號），本院判決如下：
    主  文
甲○○犯如附表所示之罪，均累犯，各處如附表所示之刑。應執
行有期徒刑拾陸年伍月，未扣案之販賣第一級毒品所得新台幣伍
佰元沒收，如全部或一部不能沒收時，以其財產抵償之。
    事  實
一、甲○○前因偽造印文案件，經本院 95年度訴字第301號判決
    判處有期徒刑 2月確定，經與另案毒品案件所處之刑，由本
    院 96年度聲減字第15號裁定減刑後定應執行有期徒刑8月，
    甫於民國 96年8月26日縮刑期滿執行完畢，仍不知悔改。明
    知海洛因係毒品危害防制條例所規定之第一級毒品，竟分別
    基於幫助其女友丁○○施用海洛因、轉讓海洛因予丁○○及
    販賣海洛因予友人乙○○之犯意，於附表編號 1、3、4所示
    時、地，由丁○○交付現金，並委託甲○○為其跑腿，向楊
    承智（另案偵查中）購買海洛因後，將海洛因送交予丁○○
    ，以此方式幫助丁○○施用海洛因共計3次；於附表編號2所
    示時、地，無償轉讓海洛因予丁○○1次；於附表編號5所示
    時、地，販賣海洛因予乙○○ 1次，嗣經警依據通訊監察譯
    文循線查獲。
二、案經花蓮縣警察局花蓮分局報告台灣花蓮地方法院檢察署檢
    察官偵查起訴。
    理  由
一、證據能力：按被告以外之人於審判外之言詞或書面陳述，除
    法律有規定者外，不得作為證據，又被告以外之人於偵查中
    向檢察官所為之陳述，除顯有不可信之情況者外，得為證據
    ，刑事訴訟法第159條第 1項、第159條之1第2項分別定有明
    文。查證人丁○○、乙○○於警局所為證詞，依上開規定並
    無證據能力，而上開 2名證人於偵查中均已具結作證，且核
    無顯不可信之情況，應均有證據能力，合先敘明。
二、附表編號 1-4所示犯行，均經被告於本院審理時坦承不諱，
    並與證人丁○○於偵查、本院審理時證述情節互核相符，復
    有各該監聽譯文在卷可參，應堪認定。附表編號 5部分，被
    告雖矢口否認有何販賣海洛因予乙○○之行為，辯稱伊與乙○○確實約在海星中學，但因乙○○沒有赴約，所以沒有完
    成交易云云，然其於警詢中坦承於96年12月15日22時26分與
    乙○○之通話，係乙○○叫伊幫忙調海洛因，應該有達成交
    易，交易金額5百元，乙○○還欠5百元等語（見警卷第33-3
    5頁筆錄 ），於偵查中則改口辯稱：那次沒有碰上乙○○，
    沒有交易成功云云，前後所辯不一，已難遽信。又證人乙○○於97年7月1日偵查中證稱：96年12月15日22時26分許，伊
    有打電話跟被告說「拿1個先差你500好不好？」是指要跟被
    告拿1千元的海洛因，先欠他5百元，這次確實有完成交易，
    伊向被告買1千元的海洛因，但是實際交易金額是5百元，伊
    還欠被告5百元，交易地點不太記得了，（ 經提示電話譯文
    ）是在海星中學附近，伊不知道被告的毒品是向誰拿的，被
    告也沒有跟伊說，伊並沒有向楊承智買過毒品等語明確（見
    偵查卷第23、24頁），是被告所辯未與乙○○完成交易云云
    ，不足採信。復按照監聽譯文內容，證人乙○○問被告「拿
    1個先差你500好不好？」，被告立即答應，經乙○○表示其
    在「海星」對面，被告便稱伊剛好要從那邊經過，要乙○○
    在交岔口等待，雙方均未提及調貨之事，被告亦無提及需乙○○暫行等待，以便伊向他人調貨之意思，且被告隨後並未
    撥打電話，聯絡他人調貨，況被告與乙○○僅係朋友關係，
    其所述不但免費跑腿調貨外，還先行為乙○○代墊款項 5百
    元之情節，亦不符常理，是應堪認定被告當時係已隨身攜有
    海洛因，始能即刻將海洛因送至海星中學，而與乙○○完成
    買賣交易。再者，近年來毒品之濫用，危害國民健康與社會
    安定日益嚴重，治安機關對於販賣或施用毒品之犯罪行為，
    無不嚴加查緝，各傳播媒體對於政府大力掃毒之決心亦再三
    報導，已使毒品不易取得且物稀價昂，是被告應無甘冒被取
    締移送法辦判處重刑之危險，而無從中賺取利潤之理，堪推
    論被告有營利之意圖。綜上，其販賣海洛因之犯行事證明確
    ，堪以認定，應予依法論科。
三、查附表編號 1、3、4部分，依被告及證人丁○○所述情節，
    均係丁○○先交付現金，託被告跑腿為丁○○向楊承智購買
    海洛因後，再將海洛因送交給丁○○，被告與丁○○當時為
    男女朋友關係之事實，為其 2人所述一致，是被告主觀上應
    係基於幫助其染有毒癮之女友丁○○施用海洛因之犯意，代
    為跑腿，其本身並無取得毒品所有權後再轉讓之意思，亦無
    營利之意圖，核其所為，係犯刑法第30條第 1項前段、毒品
    危害防制條例第10條第 1項之幫助施用第一級毒品罪，此部
    分業經公訴檢察官更正原起訴法條「毒品危害防制條例第 4
    條第1項之販賣第1級毒品罪」為上開罪名，是本院即毋庸變
    更起訴法條（至於公訴檢察官認被告所為附表編號 1、3、4
    之行為，同時觸犯毒品危害防制條例第8條第1項之轉讓第一
    級毒品海洛因之罪名，因被告並無先行取得海洛因所有權後
    ，再行轉讓予丁○○之意思，僅係受丁○○之託代為跑腿而
    已，是應不另構成轉讓毒品罪，檢察官既認轉讓犯行與幫助
    施用犯行為一行為觸犯數罪名之想像競合犯，此部分爰不另
    就轉讓犯行為無罪之諭知，附此敘明）。附表編號 2部分，
    核被告所為，係犯毒品危害防制條例第8條第 1項之轉讓第1
    級毒品罪，查依96年11月18日0時7分監聽譯文顯示，被告打
    電話告知證人丁○○「有先跟人家拿 1千塊的東西，妳如果
    會難過打電話給我，我給妳送過去... 我給妳裝在筆（即注
    射針筒）裡面」等語，經檢察官依轉讓第一級毒品罪提起公
    訴，亦為被告於準備程序中認罪，公訴檢察官於論告時，稱
    此部分行為，另行觸犯幫助施用第一級毒品罪，然被告乃自
    行取得海洛因之所有權，嗣後無償提供予丁○○，與附表編
    號 1、3、4之情形有間，縱使其主觀上亦係出於幫助丁○○
    施用海洛因之意思，惟依法條競合關係，應僅論以較重之轉
    讓第一級毒品罪，而無另行成立幫助施用犯行之餘地，既公
    訴人認兩罪為想像競合犯之裁判上一罪關係，爰不另就幫助
    施用第一級毒品罪部分為無罪之諭知，亦附此敘明。附表編
    號5部分，被告係犯同條例第4條第 1項之販賣第一級毒品罪
    。被告於幫助施用、轉讓、販賣前後持有毒品海洛因之低度
    行為，均為其後所為之高度行為所吸收，不另論罪。被告先
    後5次犯行，時間不同、犯意個別，應分論併罰。
四、查被告有如前述受有期徒刑執行完畢之前科紀錄，有台灣高
    等法院被告前案紀錄表各乙份附卷可參， 5年內故意再犯附
    表所示 5件有期徒刑以上之罪，均為累犯，除法定本刑為死
    刑、無期徒刑者，依刑法第64條第1項、第65條第1項之規定
    ，不得加重以外，餘法定刑度均應依刑法第47條第 1項規定
    加重之。次按犯販賣、轉讓、施用毒品等罪，供出毒品來源
    ，因而破獲者，得減輕其刑，毒品危害防制條例第17條定有
    明文，檢察官於起訴書中載明被告供出購買海洛因之上游楊
    承智，並由檢察官另行分案偵查中，請求依毒品危害防制條
    例第17條之規定減輕其刑，惟經核卷證，被告於警詢中完全
    沒有提到上游為何人，其於 97年7月14日偵查中，固指述給
    丁○○的毒品來源都是楊承智，然就起訴販賣海洛因予乙○○部分係否認交易成功，並無指述所販毒品來源，且邏輯上
    被告既否認自身販賣海洛因之犯行，當無「販毒上游」可供
    指述（見偵卷第35頁），是本案僅有附表編號1至4部分犯行
    ，符合毒品危害防制條例第17條之減刑規定，均予減刑。又
    被告所犯附表編號 1、3、4部分係幫助犯行，應依刑法第30
    條第 2項之規定遞減輕其刑。末按犯罪之情狀可憫恕者，得
    酌量減輕其刑，刑法第59條定有明文，被告販賣海洛因 1次
    予乙○○1人，毒品數量不多，況其雖約定價金為1千元，然
    被告僅收取 5百元，所獲利潤甚微，本院認對被告處以法定
    最低度之無期徒刑猶嫌過重，在客觀上足以引起一般同情，
    堪可憫恕，爰依刑法第59條之規定減輕之。
五、爰審酌被告年已50多歲，因女友丁○○工作忙碌，且染有毒
    癮，而受丁○○之託，代為跑腿購買毒品，以此方式幫助丁○○施用海洛因 3次，並預先購入海洛因後無償轉讓海洛因
    予丁○○ 1次、復因友人乙○○主動聯絡，而販賣海洛因予
    乙○○ 1次之犯罪動機、手段、目的，及其所為助長毒品之
    擴散，影響國民健康甚鉅，然次數不多，所得利益甚微，及
    其犯罪後坦承附表編號 1-4之犯行，尚知悔悟，另矢口否認
    販賣海洛因之重罪，態度不佳等一切情狀，分別量處如附表
    所示之刑，並定應執行之刑。被告販賣海洛因所得 5百元雖
    未扣案，然應依毒品危害防制條例第19條第 1項之規定沒收
    之，如全部或一部不能沒收時，以其財產抵償之。
據上論斷，應依刑事訴訟法第299條第1項前段，毒品危害防制條
例第4條第1項、第8條第1項、第10條第1項、第17條、第19條第1
項，刑法第11條前段、第30條第 1項前段、第2項、第47條第1項
、第59條、第51條第5款，判決如主文。
本案經檢察官吳文正到庭執行職務。
中    華    民    國    97    年    12    月    10    日
                  刑事第一庭  審判長法  官  張健河
                                    法  官  魏俊明
                                    法  官  蕭一弘
以上正本證明與原本無異。
如不服本判決應於收受送達後10日內向本院提出上訴書狀，並應
敘述具體理由。其未敘述上訴理由者，應於上訴期間屆滿後20日
內向本院補提理由書 (均須按他造當事人之人數附繕本)「切勿
逕送上級法院」。
中    華    民    國    97    年    12    月    10    日
                                    書記官
附錄本件論罪科刑法條全文：
毒品危害防制條例第10條：
施用第一級毒品者，處6月以上5年以下有期徒刑。
毒品危害防制條例第4條第1項
製造、運輸、販賣第一級毒品者，處死刑或無期徒刑；處無期徒
刑者，得併科新臺幣1千萬元以下罰金。
毒品危害防制條例第8條第1項
轉讓第一級毒品者，處1年以上7年以下有期徒刑，得併科新臺幣
1百萬元以下罰金。
附表
附表
┌─┬───┬────┬─────┬──────┬───────┐
│編│對  象│時間    │    地點  │    交易內容│主文          │
│號│      │        │          │            │              │
├─┼───┼────┼─────┼──────┼───────┤
│1 │丁○○│96.11.16│花蓮火車站│海洛因3千元 │甲○○幫助施用│
│  │      │21時22分│前站譚眼科│            │第一級毒品，累│
│  │      │許      │附近之路邊│            │犯，處有期徒刑│
│  │      │        │          │            │月。        │
├─┼───┼────┼─────┼──────┼───────┤
│  │丁○○│96.11.18│花蓮火車站│一針筒劑量之│甲○○轉讓第一│
│2 │      │零時7分 │前站附近某│海洛因（轉讓│級毒品，累犯，│
│  │      │許      │網咖      │）          │處有期徒刑捌月│
│  │      │        │          │            │。            │
├─┼───┼────┼─────┼──────┼───────┤
│  │丁○○│96.11.28│花蓮火車站│海洛因3千元 │甲○○幫助施用│
│3 │      │16時58分│前站譚眼科│            │第一級毒品，累│
│  │      │許      │附近之路邊│            │犯，處有期徒刑│
│  │      │        │          │            │月。        │
├─┼───┼────┼─────┼──────┼───────┤
│  │丁○○│96.12.3 │花蓮市國聯│海洛因1千元 │甲○○幫助施用│
│4 │      │20時30分│二路凱撒  │            │第一級毒品，累│
│  │      │許      │KTV前     │            │犯，處有期徒刑│
│  │      │        │          │            │月。        │
├─┼───┼────┼─────┼──────┼───────┤
│5 │乙○○│96.12.15│花蓮縣新城│海洛因1千元 │甲○○販賣第一│
│  │      │22時26分│鄉海星中學│（惟迄僅收得│級毒品，累犯，│
│  │      │許      │附近      │價金5百元） │處有期徒刑拾伍│
│  │      │        │          │            │年陸月。未扣案│
│  │      │        │          │            │之販賣第一級毒│
│  │      │        │          │            │品所得新台幣伍│
│  │      │        │          │            │佰元，如全部或│
│  │      │        │          │            │一部不能沒收時│
│  │      │        │          │            │，以其財產抵償│
│  │      │        │          │            │之。          │
└─┴───┴────┴─────┴──────┴───────┘


司法院資訊處製作；財團法人民間司法改革基金會備份。
